【裁判字號】    99,上訴,3511
【裁判日期】    991110
【裁判案由】    毒品危害防制條例
【裁判全文】
臺灣高等法院刑事判決                99年度上訴字第3511號
   上  訴  人
   即  被  告   甲○○
上列上訴人因違反毒品危害防制條例案件，不服臺灣板橋地方法
院99年度訴字第1240、1643號，中華民國99年8 月20日第一審判
決（起訴案號：臺灣板橋地方法院檢察署99年度毒偵字第1127、
2519號，併辦案號：臺灣板橋地方法院檢察署99年度毒偵字第24
02號），提起上訴，本院判決如下：
    主  文
上訴駁回。
    理  由
一、按不服地方法院之第一審判決而上訴者，應向管轄第二審之
    高等法院為之。上訴書狀應敘述具體理由。上訴書狀未敘述
    上訴理由者，應於上訴期間屆滿後20日內補提理由書於原審
    法院，逾期未補提者，原審法院應定期間先命補正。第二審
    法院認為上訴書狀未敘述理由或上訴有第362 條前段之情形
    者，應以判決駁回之，但其情形可以補正而未經原審法院命
    其補正者，審判長應定期間先命補正。刑事訴訟法第361 條
    、第367 條，分別定有明文。所謂不服第一審判決之具體理
    由，必係依據卷內既有訴訟資料或提出新事證，指摘或表明
    第一審判決有何採證認事、用法或量刑等足以影響判決本旨
    之不當或違法，而構成應予撤銷之具體事由，始克當之（例
    如：依憑證據法則具體指出所採證據何以不具證據能力，或
    依憑卷證資料，明確指出所為證據證明力之判斷如何違背經
    驗、論理法則）；倘僅泛言原判決認定事實錯誤、違背法令
    、量刑失之過重或輕縱，而未依上揭意旨指出具體事由，或
    形式上雖已指出具體事由，然該事由縱使屬實，亦不足以認
    為原判決有何不當或違法者（例如：對不具有調查必要性之
    證據，法院未依聲請調查亦未說明理由，或援用證據不當，
    但除去該證據仍應為同一事實之認定），皆難謂係具體理由
    ，俾與第二審上訴制度旨在請求第二審法院撤銷、變更第一
    審不當或違法之判決，以實現個案救濟之立法目的相契合，
    並節制濫行上訴（最高法院97年度臺上字第892 號判決參照
    ）。又第二審法院認為上訴書狀未敘述理由，依刑事訴訟法
    第367 條但書規定，始應定期間命其補正；如認上訴書狀已
    敘述理由，但其理由非屬具體，其所為上訴，即不符上訴之
    法定要件，自得逕行判決駁回，無定期命補正問題（最高法
    院97年度台上字第3599號判決要旨參照）。
二、本件原判決略以：
  (一)甲○○前因違反麻醉藥品管理條例案件，經臺灣高等法院以
    民國88年度上訴字第2171號判處有期徒刑5 年10月，再經最
    高法院以88年度台上字第7451號駁回上訴確定；另因施用毒
    品案件，經原審法院以88年度板簡字第394 號判處有期徒刑
    6月，再經原審法院以88年度簡上字第184號駁回上訴確定，
    上開2罪合併定其應執行刑為有期徒刑6年確定。復因施用毒
    品案件，經原審法院以89年度易字第1338號判處有期徒刑 8
    月，再經臺灣高等法院以89年度上易字第4449號駁回上訴確
    定，上開3罪接續執行後，於93年3月4日假釋，96年2月 4日
    假釋期滿未經撤銷，視為執行完畢。又於97年間因施用毒品
    案件，經原審法院裁定送觀察、勒戒後，認有繼續施用毒品
    之傾向，經原審法院裁定令入戒治處所施以強制戒治，於98
    年5 月11日執行完畢釋放。詎仍不知悔改，復於強制戒治執
    行完畢釋放後5 年內，分別基於施用第一級毒品海洛因、第
    二級毒品甲基安非他命之犯意，先後為下列犯行：(1)於98年
    9月8日15時30分許前之某時，在其位於臺北縣土城市○○街
    14號2 樓住處內，以摻於香菸中吸食之方式，施用第一級毒
    品海洛因1次；另於同日8時許，在上址以置於玻璃球內燒烤
    吸食煙霧之方式，施用第二級毒品甲基安非他命（起訴書誤
    載為安非他命）1 次。嗣於98年9月8日15時30分許，在臺北
    縣中和市○○街498號9樓樓梯口為警查獲。(2)於99年1 月21
    日19時許，在其上開住處內，以摻於香菸中吸食之方式，施
    用第一級毒品海洛因1次；另於99年1月22日23時25分許（起
    訴書誤載為99年1月23日3時50分許）往前回溯96小時內之某
    時（不含警力拘束期間），在上址以置於玻璃球內燒烤吸食
    煙霧之方式，施用第二級毒品甲基安非他命1次。嗣於99年1
    月22日23時25分許，經警徵得甲○○同意後，在臺北縣政府
    警察局中和第二分局積穗派出所採尿送驗，檢驗結果呈嗎啡
    、甲基安非他命陽性反應而查獲；又於99年1月23日1時30分
    許，在臺北縣中和市○○街45號「青山汽車旅館」311 號房
    為警臨檢查獲，並扣得其所有之海洛因2 包（均呈白色粉末
    狀，合計驗前淨重0.919公克，驗後淨重0.917公克）。案經
    臺北縣政府警察局中和第一分局、中和第二分局分別移請臺
    灣板橋地方法院檢察署檢察官偵查起訴及移送併辦。
  (二)上揭事實，業據被告於警、偵訊及原審審理時坦承不諱，復
    有海洛因2包（均呈白色粉末狀，合計驗前淨重0.919公克，
    驗後淨重0.917公克）扣案可稽，且被告於98年9月8 日、99
    年1月22日、同年月23日3度經警採尿送驗，檢驗結果均呈嗎
    啡、甲基安非他命陽性反應，有台灣檢驗科技股份有限公司
    濫用藥物檢驗報告3 份、臺北縣政府警察局中和第一分局毒
    品案犯罪嫌犯人姓名及代碼對照表1 份、臺北縣政府警察局
    中和第二分局查獲毒品案犯罪嫌犯人姓名代碼對照表2 份附
    卷可憑，另扣案之白色粉末2 包經送鑑定結果，確含有第一
    級毒品海洛因成分無誤，此有交通部民用航空局航空醫務中
    心99年2月11日航藥鑑字第0990854號毒品鑑定書1 份在卷可
    考，足認被告自白與事實相符，本件事證明確，被告上開施
    用第一、二級毒品之犯行均堪認定。
  (三)按海洛因、甲基安非他命分別為毒品危害防制條例第2 條第
    2項第1款、第2 款所稱之第一、二級毒品，均不得施用、持
    有。次按，犯毒品危害防制條例第10條施用第一、二級毒品
    之罪者，檢察官應聲請法院裁定，令被告入勒戒處所觀察、
    勒戒，經觀察、勒戒後，檢察官依據勒戒處所之陳報，認受
    觀察、勒戒人無繼續施用毒品傾向者，應即釋放，並為不起
    訴之處分；認受觀察、勒戒人有繼續施用毒品之傾向者，檢
    察官應聲請法院裁定令入戒治處所強制戒治，其期間為6 個
    月以上，至無繼續強制戒治之必要為止，但最長不得逾1 年
    ，強制戒治期滿，應即釋放，由檢察官為不起訴之處分。觀
    察、勒戒或強制戒治執行完畢釋放後，5 年內再犯第10條之
    罪者，應依一般刑事訴訟程序予以起訴論罪科刑，此觀諸毒
    品危害防制條例第20條第1項、第2項、第23條第1項、第2項
    規定自明。被告既有如犯罪事實欄所示觀察、勒戒及強制戒
    治之前科，有臺灣高等法院被告前案紀錄表1 份在卷可按，
    其於強制戒治執行完畢釋放後5 年內，再犯本案各件施用毒
    品案件，依前述規定自應予以起訴論罪科刑。是核被告所為
    ，分別係犯毒品危害防制條例第10條第1項、第2項施用第一
    、二級毒品罪。被告持有第一、二級毒品之低度行為，應分
    別為施用第一、二級毒品之高度行為所吸收，不另論罪。被
    告前開各次施用第一、二級毒品之行為，犯意各別、犯行獨
    立，而施用第一級毒品與施用第二級毒品之罪名亦不相同，
    均應分論併罰。被告曾有如犯罪事實欄所示之論罪科刑前科
    ，此有上開前案紀錄表在卷可佐，其於有期徒刑執行完畢後
    5 年內，故意再犯本件施用第一、二級毒品等有期徒刑以上
    之罪，均為累犯，應各依刑法第47條第1 項規定加重其刑。
    檢察官移送併辦部分與業經起訴之事實(2)部分犯罪事實完全
    相同，屬事實上一罪，自為本件起訴效力所及，法院應併予
    審理，附此敘明。爰審酌被告經觀察、勒戒、強制戒治及論
    罪科刑後，仍未能戒絕毒癮，顯見其戒絕毒癮之意念非堅，
    惟念其於犯罪後坦承犯行，態度良好，且施用毒品行為，乃
    屬對自身健康之戕害行為，及其犯罪動機、目的、手段等一
    切情狀，分別各量處有期徒刑7月、4月、7月、4月，並定其
    應執行刑為有期徒刑1年8月，以資懲儆。
  (四)扣案之白色粉末2包（合計驗前淨重0.919公克，驗後淨重0.
    917 公克），經檢驗結果為海洛因，已如前述，屬第一級毒
    品，且係被告所有供其施用之物，業據被告於警詢時自承在
    卷，應依毒品危害防制條例第18條第1 項前段規定，不問屬
    於犯人與否，均沒收銷燬之，至鑑驗耗損之毒品因已滅失，
    自無庸宣告沒收銷燬，併此敘明。
三、本件上訴人即被告甲○○不服原判決，提起第二審上訴，上
    訴理由略以：原判決事實欄(1)(2)部分，被告均係在相同時間
    、地點，以第一級毒品海洛因摻合第二級毒品甲基安非他命
    在玻璃球內燒烤吸食，被告於警詢中均供稱係在相同時間、
    地點同時施用第一、二級毒品，並非如原判決所載為分開施
    用，是被告係一行為同時觸犯數罪名，應依想像競合犯從一
    重之施用第一級毒品罪處斷云云。惟查，就原判決事實欄(1)
    部分，被告於警詢中供承於98年9月8日8 時許，以置於玻璃
    球內燒烤吸食煙霧之方式，施用甲基安非他命等語（見99年
    度毒偵字第2519號卷第3 頁），復於原審準備程序中供稱海
    洛因係以捲煙方式施用，與甲基安非他命分開使用等語（見
    99年度訴字第1240號卷第34頁反面）；就原判決事實欄(2)部
    分，被告於警詢中及偵查中供承於99年1 月21日19時許，以
    摻於香菸中吸食之方式，施用海洛因等語（見99年度毒偵字
    第1127號卷第7、29 頁），另於警詢中供稱以吸食器加熱吸
    食煙霧之方式，施用甲基安非他命等語（見99年度毒偵字第
    2402號卷第4 頁），復於原審準備程序中供稱甲基安非他命
    係以玻璃球燒烤方式施用，海洛因則如先前所供之方式施用
    等語（見99年度訴字第1240號卷第34頁反面）。是以，依被
    告警詢、偵訊及原審中之供詞，被告以摻於香菸中吸食之方
    式，施用第一級毒品海洛因，以置於玻璃球內燒烤吸食煙霧
    之方式，施用第二級毒品甲基安非他命，二者施用方式並不
    相同，且為分開使用，原審判決據此認定被告分別施用第一
    級毒品海洛因及第二級毒品甲基安非他命，已詳敘認定被告
    犯罪事實所憑證據及適用刑罰法律之理由，就形式上觀察，
    原判決並無認定事實錯誤、量刑瑕疵或違背法令之情形可言
    。被告上訴意旨空言辯稱以海洛因摻合甲基安非他命在玻璃
    球內燒烤吸食云云，惟並未具體指摘原判決於認定事實、適
    用法律及量刑等事項，究竟有何違法或不當之具體情形，與
    刑事訴訟法第361條第2項「上訴書狀應敘述具體理由」之規
    定不符。揆諸首揭意旨，本件上訴顯不合法定程式，應予駁
    回，並不經言詞辯論為之。
據上論斷，應依刑事訴訟法第367條前段、第372條，判決如主文
。
中    華    民    國    99    年    11    月    10    日
                  刑事第十四庭審判長法  官  陳志洋
                                    法  官  謝靜慧
                                    法  官  梁耀鑌
以上正本證明與原本無異。
施用第一級毒品部分如不服本判決，應於收受送達後十日內向本
院提出上訴書狀，其未敘述上訴之理由者並得於提起上訴後十日
內向本院補提理由書（均須按他造當事人之人數附繕本）「切勿
逕送上級法院」。
施用第二級毒品部分不得上訴。
                                    書記官  莊淑茹
中    華    民    國    99    年    11    月    11    日
附錄：本案論罪科刑法條全文
毒品危害防制條例第10條
施用第一級毒品者，處6 月以上5 年以下有期徒刑。
施用第二級毒品者，處3 年以下有期徒刑。

司法院資訊處製作；財團法人民間司法改革基金會備份。
